臺灣彰化地方法院刑事判決　　　　　　　96年度訴字第2349號
公　訴　人　臺灣彰化地方法院檢察署檢察官
被　　　告　甲○○
選任辯護人　楊錫楨律師
上列被告因違反槍砲彈藥刀械管制條例案件，經檢察官提起公訴
（96年度偵字第8438號），本院判決如下：
    主  文
甲○○未經許可，持有空氣槍，處有期徒刑壹年拾月，併科罰金
新臺幣陸萬元，罰金如易服勞役，以新臺幣壹仟元折算壹日。緩
刑肆年。扣案之空氣槍壹枝（槍枝管制編號：0000000000號，含
小型高壓氣體鋼瓶壹個）沒收。
    犯罪事實
一、甲○○明知具有殺傷力之空氣槍，係屬槍砲彈藥刀械管制條
    例所管制之物品，非經中央主管機關許可不得持有可發射金
    屬具有殺傷力之槍枝，仍於民國93年間某日，在臺東縣長濱
    鄉某處山區，拾得脫離不詳之人持有且經公告查禁之空氣槍
    1 枝（槍枝管制編號：0000000000號，含小型高壓氣體鋼瓶
    1 個），竟起意侵占持有之（侵占遺失物部分追訴權時效，
    依行為時刑法第80條第1 項第5 款之規定為1 年，已罹於時
    效而消滅），即自該時起未經許可而持有之，並將之藏放在
    彰化縣溪州鄉○○村○○路4 號住處。嗣於96年9 月10日下
    午5 時許，為警持本院核發之搜索票在上址執行搜索勤務時
    查獲，並扣得上揭空氣槍1 枝（槍枝管制編號：0000000000
    號，含小型高壓氣體鋼瓶1 個）及與本案犯罪無關之瓦斯鋼
    瓶7 瓶、鋼珠2 瓶、零組件1 批及不具殺傷力之改造空氣長
    槍1 枝（槍枝管制編號：000000000 號）及改造空氣短槍2
    枝（槍枝管制編號分別為：0000000000號、00000000號）。
二、案經彰化縣警察局溪湖分局報請臺灣彰化地方法院檢察署檢
    察官偵查起訴。
    理  由
一、證據能力部分：
    （一）本件卷附內政部警政署刑事警察局所出具之96年11月
          5 日刑鑑字第0960142956號槍彈鑑定書，係執行槍枝
          及刀械鑑定公務所出具之書面鑑定報告，依據刑事訴
          訟法第159 條之立法理由及同法第206 條規定，自得
          為證據。況按被告以外之人於審判外之陳述，雖不符
          刑事訴訟法第159 條之1 至第159 條之4 之規定，而
          經當事人於審判程序同意作為證據，法院審酌該言詞
          陳述或書面陳述作成時之情況，認為適當者，亦得為
          證據。當事人、代理人或辯護人於法院調查證據時，
          知有同法第159 條第1 項不得為證據之情形，而未於
          言詞辯論終結前聲明異議者，視為有前項之同意，同
          法第159 條之5 定有明文。本件檢察官、被告及其辯
          護人於本院準備程序、審判期日對於上開鑑定書及鑑
          驗函，均未表示爭執，核以該鑑定書及鑑驗函與檢察
          官主張之事實具有關聯性，是可認上開書面報告具有
          證據能力。
    （二）又扣案具有殺傷力之空氣長槍1 枝（槍枝管制編號：
          0000000000號，含小型高壓氣體鋼瓶1 個），非屬供
          述證據而無傳聞法則之適用，又係由員警持本院核發
          之搜索票依法定程序合法扣得，且亦與本案具有關聯
          性，當有證據能力，合先敘明。
二、上揭未經許可持有槍枝之犯罪事實，業據被告於警、偵訊及
    本院審理時坦承不諱，且扣案之槍枝經送請內政部警政署刑
    事警察局以檢視法、性能檢驗法、動能測試法鑑定結果，認
    送鑑空氣槍（槍枝管制編號00000000 00 號）係氣體動力式
    槍枝，以小型高壓氣體鋼瓶內氣體為發射動力，經以6.0mm
    金屬彈丸（重量約0.88克）試射3 次結果，計算其動能為13
    焦耳，單位面積動能為47焦耳／平方公分，此有該局96年11
    月5 日刑鑑字第0960142956號槍彈鑑定書1 份附卷可稽。而
    依據司法院秘書長81年6 月11日秘臺廳（二）字第06985 號
    函釋示：殺傷力標準為在最具威力的適當距離，以彈丸可穿
    入人體皮肉之動能為基準。又依美國軍醫總署定義，彈丸撞
    擊動能達58呎磅（約為78.6焦耳），足以使人喪失戰鬥能力
    ；依內政部警政署刑事警察局對活豬作射擊測試結果，彈丸
    單位面積動能達24焦耳／平方公分，足以穿入豬隻皮肉層；
    依日本科學警察研究所之研究結果，彈丸單位面積動能達20
    焦耳／平方公分，足以穿入人體皮肉層，據此，內政部警政
    署刑事警察局引用日本科學警察研究所之研究結果，彈丸單
    位面積動能達每平方公分20焦耳即足以穿入人體皮肉層，作
    為殺傷力之標準，又前開槍枝發射之彈丸單位面積均已超過
    20焦耳／平方公分，此已有內政部警政署刑事警察局上開槍
    彈鑑定書在卷足憑，上開槍枝自具有殺傷力無疑。此外，並
    有扣案之空氣槍1 枝可資佐證，足認被告上開自白核與事實
    相符，堪可採為論罪科刑之依據。綜上所述，本案事證已臻
    明確，被告未經許可，持有可發射金屬具有殺傷力之空氣槍
    ，洵堪認定，應予依法論科。
三、次查被告甲○○所持有之空氣槍1 枝（槍枝管制編號：0000
    000000號），屬槍砲彈藥刀械管制條例第4 條第1 項第1 款
    所稱之空氣槍，依同條例第5 條之規定，非經主管機關許可
    均不得持有。核其所為，係犯槍砲彈藥刀械管制條例第8 條
    第4 項之未經許可持有空氣槍罪。又被告自93年間某日起，
    即未經許可持有玩具空氣長槍，直至96年9 月10日始為警查
    獲，其持有之繼續乃犯罪行為之繼續，其間槍砲彈藥刀械管
    制條例雖於94年1 月26日修正公布，並自公布日起第3 日即
    自94年1 月28日起施行，其中修正前槍砲彈藥刀械管制條例
    第11條第4 項：「未經許可，持有同條例第4 條第1 項第1
    款所稱其他可發射金屬或子彈具有殺傷力之各式槍砲者，處
    1 年以上7 年以下有期徒刑，併科新臺幣7 百萬元以下罰金
    」規定，業經修正刪除，並另於修正後同條例第8 條第4 項
    增列：「未經許可，持有第4 條第1 項第1 款所定其他可發
    射金屬或子彈具有殺傷力之各式槍砲者，處3 年以上10年以
    下有期徒刑，併科新臺幣7 百萬元以下罰金」之規定，然被
    告未受允准，持有槍彈而無正當理由之行為持續長時間，於
    終止持有前，均在其犯罪行為實施中。其間法律縱有變更，
    其行為既繼續實施至新法施行以後，即與犯罪後法律有變更
    之情形不同，不生新舊法比較適用之問題（最高法院28年上
    字第733 號判例意旨、66年度第2 次刑庭庭推總會決議(2)意
    旨、最高法院75年度臺上字第3370號判決參照），併予敘明
    。又被告未經許可持有具殺傷力空氣槍之行為，所犯為法定
    本刑3 年以上10年以下有期徒刑，併科新臺幣7 百萬元以下
    罰金之重罪，然考諸被告並無刑事不法前科紀錄，素行尚佳
    ，有卷附臺灣高等法院被告前案紀錄表可憑，其持有前開空
    氣槍之目的，僅係基於好奇收藏之用，業經被告陳述甚詳（
    見本院96年12月11日審判筆錄），並無供自己或他人犯罪之
    意圖，其顯係對國家刑典認識不夠深切，致犯此重罪，被告
    性格尚非不可教化，另被告並未持該扣案槍枝作為其他犯罪
    之用，所生危害較低，而前開空氣槍固具有殺傷力，惟該空
    氣槍之鑑定係以小型高壓氣體鋼瓶內氣體為發射動力，發射
    鋼珠試射3 次，其單位面積動能分別為47焦耳／平方公分，
    相較於使用具有彈頭、彈殼及火藥之子彈的改造槍枝而言，
    其殺傷力顯然較為有限，則以本案犯罪之具體情狀及行為背
    景觀之，認縱宣告法定最低度之刑猶嫌過重，而與被告持有
    前開空氣槍所外顯之實際惡性失諸衡平，非無「情輕法重」
    之憾，於客觀上足以引起社會一般人之同情而堪可憫恕，爰
    依刑法第59條之規定，酌予減輕其刑。爰審酌被告明知未經
    主管機關許可不得持有槍枝，仍持有上開空氣槍，對社會治
    安存有潛在之危險，惟其持有上開槍枝僅供收藏，未曾以該
    槍枝供犯罪之用，並未因此造成公眾或他人之現實惡害，犯
    罪情節尚非重大等一切情狀，量處如主文所示之刑，罰金部
    分並諭知易服勞役之折算標準。末查被告前未曾受有期徒刑
    以上刑之宣告，此有台灣高等法院被告前案紀錄表1 份在卷
    可稽，其因一時失慮，致犯刑章，本院認其經此偵審程序及
    科刑教訓，當知所警惕，應無再犯之虞，認為前開對其宣告
    之刑，以暫不執行為適當，併予宣告緩刑4 年，以啟自新。
    扣案之空氣槍1 枝（槍枝管制編號0000000000號，含小型高
    壓氣體鋼瓶1 個），係槍砲彈藥刀械管制條例第4 條第1 項
    第1 款所列管之槍砲，屬於違禁物，又內裝之小型高壓氣體
    鋼瓶1 個，則為上開空氣長槍之動能來源，應屬空氣長槍之
    從物，均應依刑法第38條第1 項第1 款，宣告沒收。另同案
    查扣之改造空氣長槍1 枝（槍枝管制編號：000000000 號）
    及改造空氣短槍2 枝（槍枝管制編號分別為：0000000000號
    、00000000號），其單位面積動能分別為：16焦耳／平方公
    分、甚微、18焦耳／平方公分，均未達殺傷力之標準，不具
    殺傷力（見卷附之上開內政部警政署刑事警察局槍彈鑑定書
    ），均非屬違禁物，亦非屬被告直接供犯本件持有空氣槍罪
    所用之物，爰不予宣告沒收；至扣案之鋼珠2 瓶、瓦斯鋼瓶
    7 瓶、零組件1 批，係被告於彰化縣溪湖鎮○○路某模型店
    購買上開3 枝不具殺傷力之空氣槍時，由店家一併附贈，伊
    亦未曾裝填在上開具殺傷力之空氣槍使用乙節，業據被告於
    警詢及本院審理時供明在卷，本院衡酌被告既已坦承本案持
    有空氣槍犯行，對應沒收物當無刻意隱諱之理，是其所辯應
    堪採信，準此，上開扣案物既乏證據證明與本件持有空氣槍
    之犯行相關聯，亦非違禁物，爰均不為沒收之諭知。
據上論斷，應依刑事訴訟法第299 條第1 項前段，槍砲彈藥刀械
管制條例第8 條第4 項，刑法第11條前段、第59條、第42條第3
項、第74條第1 項第1 款，刑法第38條第1 項第1 款，判決如主
文。
本案經檢察官蔡明達到庭執行職務。
中　　華　　民　　國　　96　　年　　12　　月　　25　　日
                  刑事第一庭    審判長法官  簡璽容
                                法      官  郭麗萍
                                法      官  胡宜如
以上正本證明與原本無異。
如不服本判決，應於判決送達後10日內，向本院提出上訴書狀，
上訴書狀應「敘述具體上訴理由」，並按他造當事人之人數附繕
本。「切勿逕送上級法院」。
中　　華　　民　　國　　96　　年　　12　　月　　25　　日
                                書記官  蕭秀吉
附錄本案論罪科刑法條全文：
槍砲彈藥刀械管制條例第8條
未經許可，製造、販賣或運輸鋼筆槍、瓦斯槍、麻醉槍、獵槍、
空氣槍或第4 條第1 項第1 款所定其他可發射金屬或子彈具有殺
傷力之各式槍砲者，處無期徒刑或5 年以上有期徒刑，併科新臺
幣1 千萬元以下罰金。
未經許可，轉讓、出租或出借前項所列槍枝者，處 5 年以上有期
徒刑，併科新臺幣 1 千萬元以下罰金。
意圖供自己或他人犯罪之用，而犯前二項之罪者，處無期徒刑或
 7 年以上有期徒刑，併科新臺幣 1 千萬元以下罰金。
未經許可，持有、寄藏或意圖販賣而陳列第 1 項所列槍枝者，處
 3 年以上10年以下有期徒刑，併科新臺幣700 萬元以下罰金。
第 1 項至第 3 項之未遂犯罰之。
